【裁判字號】    99,交聲,1435
【裁判日期】    990527
【裁判案由】    聲明異議
【裁判全文】
臺灣高雄地方法院交通事件裁定        99年度交聲字第1435號
原處分機關  交通部公路總局高雄區監理所
異  議  人  甲○○
上列異議人因違反道路交通管理處罰條例案件，對於交通部公路
總局高雄區監理所中華民國99年5 月7 日所為處分（原處分案號
：高監自裁字第裁80-N00000000號）聲明異議，本院裁定如下：
    主  文
原處分撤銷。
甲○○汽車駕駛人，駕駛汽車經測試檢定酒精濃度超過規定標準
，吊扣其普通小型車駕駛執照壹年，並接受道路交通安全講習。
    理  由
一、聲明異議意旨略以：異議人因酒後駕駛自用小客車違規，詎
    原處分機關竟吊扣異議人之職業聯結車駕駛執照，為此聲明
    異議，請求撤銷原處分等語。
二、經查：
(一)異議人即受處分人甲○○（下稱異議人）於民國99年2 月1
    日23時23分許，駕駛車號VM-6530 號自用一般小客車（下稱
    自小客車）行經高雄縣岡山鎮○○○路，經警測試檢定酒精
    濃度每公升0.86毫克，超過規定標準（每公升0.55毫克以上
    ），乃掣單舉發，經原處分機關裁處吊扣異議人之職業聯結
    車駕駛執照12個月，並應接受道路交通安全講習（至於罰鍰
    部分，因同時觸犯刑法公共危險罪，業經本院判處拘役59日
    確定，原處分機關已依行政罰法第26條第1 項之規定，於裁
    決書上註明罰鍰免繳）等情，為異議人所自承（見本院交聲
    卷第6 頁聲明異議狀之記載），並有酒精濃度檢測表、高雄
    縣政府警察局舉發違反道路交通管理事件通知單、交通部公
    路總局高雄區○○○○○道路交通管理事件裁決書、送達證
    書、不服裁決聲明異議案件移送書、汽車駕照基本資料、本
    院99年度審交簡字第2130號刑事簡易判決書、臺灣高等法院
    被告前案紀錄表各1 份在卷可稽（見本院交聲卷第16、8 、
    18、2 、17、13-15 、19頁），此部分之事實，已堪認定。
(二)按汽車駕駛人，駕駛汽車經測試檢定酒精濃度超過規定標準
    者，處15,000元以上60,000元以下罰鍰，並當場移置保管其
    車輛及吊扣其駕駛執照1 年；又汽車駕駛人，有道路交通管
    理處罰條例第35條第1 項規定之情形者，應接受道路交通安
    全講習，道路交通管理處罰條例第35條第1 項第1 款、第24
    條第1 項第2 款分別定有明文。惟修正前道路交通管理處罰
    條例第68條原規定：「汽車駕駛人，因違反本條例及道路交
    通安全規則之規定，受吊扣或吊銷駕駛執照處分時，吊扣或
    吊銷其持有各級車類之駕駛執照」。惟該規定業於94年12月
    14日修正，並於95年3 月1 日施行，修正後已刪除關於「吊
    扣」之文字，修正理由係以原條文將違規駕駛人所持有之各
    級車類駕駛執照一併吊扣或吊銷，失之過酷，影響人民工作
    及生活甚鉅，故刪除原條文關於「吊扣」之文字，亦即廢止
    「受吊扣駕駛執照處分時，吊扣其持有各級車類之駕駛執照
    」之規定。依修正後道路交通管理處罰條例第68條之規定，
    受吊扣駕駛執照處分時，僅得吊扣違規當時所駕車類之駕駛
    執照，已無吊扣其持有各級車類駕駛執照之法律依據。且按
    「行政行為採取方法所造成之損害，不得與欲達成目的之利
    益顯失均衡，行政程序法第7 條第3 款明揭行政處分應遵循
    比例原則之旨。行政機關於吊扣駕駛執照時，逕為吊扣行為
    人各級車類駕駛執照之處分，雖可達成禁止受處分人酒後駕
    駛同級車輛之目的，然同時造成剝奪受處分人駕駛其他等級
    車輛之結果，所造成之損害與所欲達成目的之利益，顯然失
    衡，有違比例原則。固然監理機關對於駕駛執照管理採「一
    人一照」政策，於考領較高等級之駕駛執照時，即廢止原級
    駕駛執照，以致駕駛人駕駛原等級之交通工具違規時，無從
    吊扣該等級之駕駛執照。惟此乃監理機關自行變更駕駛執照
    管理政策，即可達成吊扣原等級駕駛執照之行政目的，自不
    得於欠缺法律依據之情形下，任意擴張解釋，選擇侵害人民
    權利較大之手段以達成原行政目的。是以受處分人因酒後駕
    駛汽車之行為，依道路交通管理處罰條例第35條第1 項第1
    款之規定吊扣其駕駛執照時，僅得吊扣同級車類之駕駛執照
    ，不得吊扣其他等級之駕駛執照。
(三)本件異議人係酒後駕駛「自小客車」違規，依現行道路交通
    管理處罰條例第68條之規定，並無吊扣其他車類駕駛執照之
    法律依據，自僅得吊扣異議人之「普通小型車」駕駛執照，
    原處分機關逕予吊扣「職業聯結車」駕駛執照，自非適法。
    至於道路交通安全講習部分，則屬警告性之處分，屬行政罰
    法第2 條第4 款所定之其他種類行政罰，依同法第26條第1
    項但書之規定，同一行為經刑事處罰後，仍得併予裁罰，並
    無違法。
三、原處分關於吊扣異議人職業聯結車駕駛執照部分，尚屬無據
    ，異議人聲明異議，為有理由，且因聲明異議係屬司法救濟
    途徑，由法院審查異議人所涉之交通違規事實是否成立及原
    處分所適用之法條是否正確，故於原處分違法時，法院應自
    為處分，就其罰鍰、吊扣駕駛執照及道路交通安全講習等處
    罰效果，一併重新諭知（臺灣高等法院暨所屬法院98年度法
    律座談會第23號提案研討結果參照）。本件原處分既有上開
    可議，即屬無可維持，應由本院將原處分全部撤銷，並自為
    吊扣異議人之普通小型車駕駛執照1 年（不得執行吊扣其他
    等級駕駛執照），並接受道路交通安全講習之諭知。
四、依道路交通案件處理辦法第20條，道路交通管理處罰條例第
    87條第2 項、第35條第1 項第1 款、第24條第1 項第2 款，
    裁定如主文。
中    華    民    國    99    年    5     月    27    日
                    交通法庭    法  官  林柏壽
以上正本係照原本作成。
如不服本裁定，應於收受送達後5 日內向本院提出抗告狀。
中    華    民    國    99    年    5     月    27    日
                                書記官  洪嘉慧

司法院資訊處製作；財團法人民間司法改革基金會備份。
